臺灣板橋地方法院刑事判決　　　　　　　 94年度易字第759號
公　訴　人　臺灣板橋地方法院檢察署檢察官
被　　　告　乙○○
　　　　　　丙○○
上列被告等因傷害案件，經檢察官提起公訴（九十四年度偵字第
八六五八號），本院判決如下：
    主  文
乙○○傷害人之身體，累犯，處拘役伍拾日，如易科罰金，以參
佰元折算壹日。安全帽壹頂沒收。
丙○○傷害人之身體，處拘役貳拾日，如易科罰金，以參佰元折
算壹日。
    事  實
一、乙○○前有妨害自由、妨害家庭、傷害等犯罪執行紀錄，最
    近一次於民國九十三年間因湮滅證據案件，經本院於九十三
    年十月八日以九十三年度簡上字第三八八號判處有期徒刑六
    月，如易科罰金以三百元折算一日，於同年十二月十三日易
    科罰金執行完畢，猶不知悔改。
二、緣丙○○與乙○○間有房屋買賣糾紛，丙○○於九十四年三
    月四日下午二時許，前往乙○○位於臺北縣樹林市○○路二
    六九號住處欲向乙○○理論，適乙○○頭戴安全帽騎乘機車
    返回住處，丙○○當場向乙○○質問為何拍賣其房屋，且要
    求乙○○向法院撤回拍賣該房屋之聲請，並至警局處理債務
    糾紛，但遭到乙○○拒絕，雙方即在上開住處前方處發生衝
    突，丙○○竟基於傷害人之身體之犯意，在上址拉扯乙○○
    之安全帽及前胸衣領，並徒手毆打乙○○之頭部，抓傷乙○○之右前胸部位，致乙○○受有右前額擦傷（約一公分乘一
    公分）、右前胸挫傷（約八公分乘六公分）之傷害，雙方並
    因而發生拉扯，拉扯間乙○○欲至其住處對面機車行內以電
    話報警，當其二人拉扯至對面機車行前方時，乙○○亦基於
    傷害之犯意，將其頭戴之安全帽取下，手持該安全帽由頭部
    往下揮打丙○○之頭部、左肩、嘴等部位，致丙○○受有頭
    部外傷、左肩挫傷、口內開放性傷口之傷害。嗣經警員據報
    到達現場後，雙方始結束衝突。
三、案經丙○○、乙○○先後訴由臺北縣警察局樹林分局報請臺
    灣板橋地方法院檢察署檢察官偵查起訴。
    理  由
一、按被告以外之人於審判外之陳述，雖不符第一百五十九條之
    一至一百五九條之四之規定，而經當事人於審判程序同意作
    為證據，法院審酌該言詞陳述或書面陳述作成時之情況，認
    為適當者，亦得為證據；又當事人、辯護人於法院調查證據
    時，知有第一百五十九條第一項不得為證據之情形，而未於
    言詞辯論終結前聲明異議者，視為有前項之同意，刑事訴訟
    法第一百五十九條之五定有明文。查被告乙○○、丙○○於
    準備程序中對於檢察官所提其二人於警詢、偵查中之指述及
    各自所提診斷證明書等項證據能力之意見，分別表示「我有
    意見，丙○○的傷是拿安全帽打我的時候，自己受傷的」、
    「乙○○的診斷證明書不是當天做成的」等語，是被告乙○○辯解丙○○所受傷害並非其所造成，而被告丙○○係辯稱
    前開診斷證明書之就診日期非案發當日，足認被告二人上開
    辯解之真意均係爭執前開證據之證明力，且本案言詞辯論終
    結前，被告乙○○、丙○○均未爭執上開言詞陳述，或仁愛
    醫院診斷證明書，無證據能力，揆諸首開說明，堪認被告二
    人已同意上開證據得作為證據，而本院審酌上開證據均非屬
    非法取得之證據，並無證據力明顯過低之情形，復經本院於
    審判期日就上開證據依法進行調查、辯論，依法自有證據能
    力，合先敘明。
二、訊據被告乙○○、丙○○均矢口否認有傷害犯行，被告乙○○辯稱：伊當時騎乘機車回到住處，丙○○衝到伊身邊，左
    手拉伊頭上安全帽，不讓伊進入屋內，還大聲罵伊，後來安
    全帽被丙○○拉斷，打到其自己的臉，丙○○即拿安全帽猛
    打伊，然後將安全帽丟到地上，其左手拉住伊的衣服，右手
    打伊身體跟頭部，後來伊去撿安全帽，再跑到對面的機車行
    打電話報警後，丙○○又拉破伊的衣服，右手伊直打伊身體
    跟頭部，直到警員到場，丙○○才將手放開，本件如果是伊
    毆打丙○○，豈會先報警處理，當時完全是丙○○抓住安全
    帽的帶子並出手毆打伊，但伊始並終未還手或有互毆，伊都
    是在閃避丙○○云云。被告丙○○則辯稱：伊沒有打乙○○
    ，是乙○○將伊打傷，伊不知乙○○的傷勢如何造成的云云
    。惟查：
  (一)上開被告乙○○以安全帽打傷被告即告訴人丙○○之犯罪事
    實，業據告訴人丙○○指證歷歷，且告訴人丙○○於案發當
    日受有頭部外傷、左肩挫傷、口內開放性傷口之傷害，亦有
    仁愛醫院於九十四年三月四日之診斷證明書一紙在卷可憑；
    此外，復有安全帽照片四幀附卷可稽，並據被告乙○○於審
    理中提出與上開照片所示相符之安全帽一頂經本院勘驗屬實
    。被告乙○○雖以前詞置辯，但告訴人丙○○就被告乙○○
    如何手持安全帽將伊打傷，於審理中以證人身分具結後證述
    ：當時伊叫乙○○不要賣伊房子，並抓住乙○○，要求二人
    一起去警察局說明，但乙○○不理伊，想要走掉，伊怕乙○○趁機走掉，所以雙方之間互有拉扯；乙○○將伊拖到對面
    機車行前面時，就用右手把頭上之安全帽拿下，往伊頭上打
    下去，但伊沒有放手，還是拉著乙○○的衣服，後來警察就
    來了；而乙○○以安全帽往伊頭部打下去後，使得伊頭部左
    側、左肩、嘴部等處受傷等語明確（見本院審判筆錄第五、
    六、七頁）。且告訴人丙○○於警詢、偵查中亦始終指述遭
    被告乙○○以安全帽打傷等情（見偵卷第十一、十五、四十
    六頁），而其指訴遭乙○○打傷之部位，並與前開診斷證明
    書所載傷勢相符，尚無瑕疵可指；再告訴人丙○○雖與被告
    乙○○間存有債務糾紛，但無其他證據證明告訴人丙○○有
    捏造傷勢誣指被告乙○○之情形，堪認告訴人丙○○指證遭
    被告乙○○持安全帽打傷等情不虛。至告訴人丙○○於審理
    中併指述伊遭被告乙○○毆打後跌倒致膝蓋亦受有傷害一節
    ，但據被告乙○○於審理中否認在卷，此外告訴人丙○○即
    未提出其他證據足以佐證其此部分指訴情節為真實，自難單
    憑告訴人丙○○之片面指證，遽認丙○○之膝蓋因本件衝突
    確實受有傷害，並認係被告乙○○所故意造成等情為真，是
    告訴人丙○○此部分指述，尚難遽信。
  (二)又證人甲○○、宋榮鑑於本院審理中固附和被告乙○○之辯
    詞而供證：告訴人丙○○當時係拉乙○○之安全帽時遭安全
    帽撞到自己臉部左側云云，但查：告訴人丙○○果係因拉扯
    被告乙○○之安全帽時自己臉部左側遭安全帽反彈所擊傷，
    衡諸常情，告訴人丙○○臉部左側勢必會有外傷，然觀之上
    開診斷證明書記載告訴人丙○○於案發當日，係受有頭部外
    傷、左肩挫傷、口內開放性傷口之傷害，並無「臉部左側」
    部位受有傷勢之記載，是證人甲○○、宋榮鑑上開所述情節
    之真實性，顯非無疑。甚且證人甲○○於本院審理中證述告
    訴人丙○○拉扯被告乙○○之安全帽時，有打到自己臉頰，
    丙○○可能所受傷勢很小等語，足見縱認被告乙○○所辯告
    訴人丙○○案發當時有拉被告乙○○之安全帽並遭安全帽反
    彈所擊傷等情屬實，則告訴人丙○○遭安全帽反彈擊傷應屬
    甚微，衡情應不致遍及頭部、左肩及口內等部位，足徵被告
    乙○○辯稱告訴人丙○○所受頭部外傷、左肩挫傷、口內開
    放性傷口之傷害，係丙○○自己拉安全帽時所擊傷云云，與
    常情相悖，並非足採。又證人甲○○審理中固證稱伊沒有看
    到乙○○打丙○○，當時乙○○都在閃丙○○等語，惟觀之
    證人甲○○就被告乙○○當時撿完安全帽後係用何隻手拿安
    全帽一節，與被告乙○○供述情節不一（見審判筆錄第九、
    十八頁），且證人甲○○證述被告乙○○與告訴人丙○○發
    生爭執過程中，伊人都是在乙○○家裡客廳等情，亦與證人
    宋榮鑑證述被告乙○○與告訴人丙○○雙方爭吵時，伊有看
    到甲○○，伊與甲○○當時都是站在騎樓，伊離開現場時，
    甲○○還在該處看等語明顯不符；再者，證人甲○○就被告
    乙○○與告訴人丙○○爭執過程中證人是否看到丙○○受有
    傷害之問題，先證述丙○○當時沒有受傷等語，嗣經進一步
    詢問，則又證稱丙○○可能受傷很小等語，顯見證人甲○○
    就被告乙○○是否打傷告訴人丙○○部分所為之證詞前後反
    覆不一，非無瑕疵存在，參以證人甲○○自承與被告乙○○
    之子係幼稚園同學，伊於案發當日中午送便當給乙○○食用
    ，並請乙○○幫伊修理腳踏車等情，足知證人甲○○與被告
    乙○○之間自存在相當之情誼，而其所為證詞既有前後不一
    之瑕疵，則其此部分證詞即有迴護被告乙○○之虞，自難遽
    信。另證人宋榮鑑雖證述伊只看到被告乙○○在閃，並沒有
    看到乙○○打丙○○等情，惟證人宋榮鑑亦證述伊沒有看到
    安全帽掉到哪裡去，也沒有看到有人去撿安全帽，伊看了沒
    多久就離開了，伊離開時，被告乙○○與丙○○當時是在乙○○的機車旁邊爭吵等語，但徵之告訴人丙○○於審理中明
    確證述：被告翁慶係將伊拖到對面機車行前面時，用右手把
    頭上之安全帽拿下，往伊頭上打下去，但伊沒有放手，還是
    拉著乙○○的衣服，後來警察就來等語，俱如前述，可知證
    人宋榮鑑就被告乙○○與告訴人丙○○事後在乙○○住處對
    面之機車行前面之衝突情形，並未當場見聞，是其上開證述
    情節亦難為被告乙○○有利之認定。
  (三)又上揭被告丙○○徒手毆打被告即告訴人乙○○之頭部，並
    抓傷乙○○之右前胸的犯罪事實，亦據告訴人乙○○於警詢
    、偵查及審理中指證在卷，核與證人宋榮鑑審理中證述被告
    丙○○有毆打翁慶復之身體、頭部之情節相符（見本院審判
    筆錄第二十二頁），且乙○○受有右前額擦傷（約一公分乘
    一公分）、右前胸挫傷（約八公分乘六公分）之傷害，亦有
    仁愛醫院之診斷證明書一紙在卷可憑；此外，復有衣服照片
    二幀附卷可稽，並據告訴人乙○○於審理中提出與上開照片
    所示相符之口袋破裂之衣服一件經本院勘驗無訛。被告丙○○雖辯稱伊沒有打乙○○云云，但徵之被告丙○○於警詢時
    供承伊有徒手抓住乙○○胸前衣領等情，復於偵查中供述當
    時伊有要拉乙○○去派出所，雙方有發生拉扯等語，足徵被
    告丙○○與乙○○之間當時確有肢體之接觸，參合前開證人
    宋榮鑑之證述與診斷明書所載情節，應認告訴人乙○○指訴
    遭被告丙○○傷害一節非虛。至被告丙○○辯稱上開診斷證
    明書之就診日期非案發當日，而爭執乙○○所提診斷證明書
    之真實性，但觀諸上開診斷證明書之就診日期為九十四年三
    月六日，距離案發日僅有二日，且觀之告訴人乙○○於審理
    中證稱：案發當日丙○○到派出所時是要告伊詐欺，伊當時
    則是要告丙○○毀損、妨害自由，但雙方因沒有證據或證人
    ，故當日均未作筆錄，嗣警察通知伊說丙○○於隔日即同年
    三月五日要告伊傷害，警察並說如果丙○○有另外傷害伊，
    要伊前去醫院驗傷，而警察打電話通知時，伊並不在家裡，
    所以伊又隔一天才去驗傷等情，告訴人乙○○所述未立刻前
    去驗傷之原因亦與常情相合，被告丙○○空言爭執上開診斷
    證明書之真實性，顯非有據，此外復無其他證據足以證明告
    訴人乙○○有捏造傷勢誣指被告丙○○之情，堪認告訴人乙○○前開所受傷害係遭被告丙○○徒手毆打及抓傷所致，被
    告丙○○辯稱其未打傷告訴人乙○○云云，顯係卸責之詞，
    不足採信。
  (四)綜上所述，被告乙○○、丙○○前開所辯，均非足採，本案
    事證已甚明確，被告乙○○、丙○○之傷害犯行均堪認定，
    應依法論科。
三、核被告乙○○、丙○○所為，均係犯刑法第二百七十七條第
    一項之罪。查被告乙○○於前有妨害自由、妨害家庭、傷害
    等犯罪執行紀錄，最近一次於九十三年間因湮滅證據案件，
    經本院於九十三年十月八日以九十三年度簡上字第三八八號
    判處有期徒刑六月，如易科罰金以三百元折算一日，於同年
    十二月十三日易科罰金執行完畢，有臺灣高等法院被告前案
    紀錄表附卷可按，其受有期徒刑之執行完畢五年內，再犯本
    件有期徒刑以上之罪，為累犯，應依刑法第四十七條規定加
    重其刑。爰審酌被告乙○○素行不佳，被告丙○○前無犯罪
    執行紀錄（有卷附臺灣高等法院被告前案紀錄表可稽），其
    二人不思循正當途徑解決債務糾紛，竟暴力相向，毆人成傷
    ，及渠等當時所受刺激、所用手段、所生危害、各自所受之
    傷勢，且犯後均否認犯行，欠缺具體悔悟之態度等一切情狀
    ，分別量處如主文所示之刑，並均諭知易科罰金折算標準，
    以資懲儆。末查被告乙○○持以打傷被告丙○○之安全帽一
    頂，係被告乙○○所有且供其本案傷害犯罪所用之物，爰依
    刑法第三十八條第一項第二款規定宣告沒收。
據上論斷，應依刑事訴訟法第二百九十九條第一項前段，刑法第
二百七十七條第一項、第四十七條、第四十一條第一項前段、第
三十八條第一項第二款，罰金罰鍰提高標準條例第一條前段、第
二條，判決如主文。
本案經檢察官黃怡華到庭執行職務。
中　　華　　民　　國　　九十四　　年 　十　 月　十一  日
                  刑事第十九庭  審判長法　官  白光華
                                      法  官  曾淑娟
                                      法  官  楊志雄
以上正本證明與原本無異。
如不服本判決應於送達後十日內向本院提出上訴狀。
                                      書記官  胡勤義
中　　華　　民　　國　　九十四　　年　十　  月　十二  日
附錄本案論罪科刑法條全文：
刑法第二百七十七條第一項：
傷害人之身體或健康者，處三年以下有期徒刑、拘役或一千元以
下罰金。
